【裁判字號】    92,苗簡,417
【裁判日期】    921225
【裁判案由】    清償債務
【裁判全文】
臺灣苗栗地方法院民事簡易判決                    九十二年度苗簡字第四一七號
    原      告    唐嘉謨即榮民禮儀服務社
    訴訟代理人    乙○○
    被      告    丁○○
    兼訴訟代理人  戊○○
右當事人間請求清償債務事件，本院於民國九十二年十一月二十五日言詞辯論終結，
判決如下：
    主    文
被告丁○○應給付原告新臺幣壹拾陸萬陸仟元，及自民國九十二年二月二十三日起至
清償日止按年息百分之五計算之法定利息。
原告其餘之訴駁回。
訴訟費用由被告丁○○負擔百分之四十六，餘由原告負擔。
本判決第一項得假執行。
    事實及理由
一、原告之聲明︰被告應給付原告新臺幣（下同）三十五萬九千六百二十五元，及自
    民國九十二年二月二十三日起至清償日止，按年息百分之五計算之利息。
二、事實摘要：
（一）原告主張：被告丁○○、戊○○二人，係訴外人即已故單身榮民孔慶珍先生之
      雇主，代管其財物並照護其生活起居，而孔先生於九十一年十一月二十三日病
      故，依原告與訴外人行政院退除役官兵輔導委員會苗栗縣榮民服務處（下稱「
      苗栗榮服處」）之合約約定，榮民亡故後葬儀喪事不得逾十五日。同年十一月
      二十六日，由苗栗縣榮民服務處召開孔先生之治喪會議，被告二人稱：原定九
      十一年十一月三十日之公祭期日，適逢被告戊○○娶兒媳，為避免沖剋，請求
      展延公祭期日，展延所生之冰屍等費用由被告二人負擔等語，嗣九十二年二月
      二十二日公祭完畢，所生費用如原告訴之聲明所示，故提出驗屍證明書、苗栗
      榮服處亡故榮民孔慶珍治喪會議紀錄（下稱「治喪會議紀錄」）、費用明細表
      、調解不成立證明書等件為證，爰依契約法律關係提起本件訴訟。
（二）被告二人則抗辯：渠等並未要求延展公祭日期，亦未同意負擔因此延展之上開
      冰屍費用，並否認上開治喪會議紀錄之形式上真實性。
（三）本院依職權傳喚證人崔治中、丙○○、甲○○。
三、法院之判斷：
（一）原告經受合法通知，未於最後言詞辯論期日到場，核無民事訴訟法第三百八十
      六條各款所列情形，爰依被告二人之聲請，准由其一造辯論而為判決。
（二）原告主張之上情，業據提出驗屍證明書、治喪會議紀錄、費用明細表、調解不
      成立證明書及存證信函等件為證，應堪信為真實。
（三）被告二人否認曾同意承擔上開延展公祭期日所生之冰屍費用。但依原告所提出
      之治喪會議紀錄（見本院卷第八至十一頁）所示，被告戊○○於九十一年十一
      月二十六日治喪會議中陳稱：「孔員曾立遺囑要將財產給我小孩：：吾與孔員
      交好，因近期內兒子結婚，依禮俗不宜參加其後事，希望其葬禮在九十二年元
      月四日後辦理：：」等語，被告丁○○則在場陳稱：「因秋霖喜事已近，故由
      本人出面處理，元月四日後再舉行出殯，其長期冰屍費由本人負責支付，延後
      出殯係配合禮俗，希望服務處體諒，畢竟秋霖及其兒子是有感情的，希望能圓
      滿」等語，總幹事結論為：「出殯日期在元月四日後辦理，冰屍費支出由丁○○先生支付」等語，而該會議紀錄並載明承辦葬儀社即為原告。按「文書，依
      其程式及意旨得認作公文書者，推定為真正（第一項）。公文書之真偽有可疑
      者，法院得請作成名義之機關或公務員陳述其真偽（第二項）」，民事訴訟法
      第三百五十五條定有明文。該治喪會議紀錄標示為「行政院退除役官兵輔導委
      員會苗栗縣榮民服務處亡故榮民孔慶珍治喪會議紀錄」之名稱，並有苗栗榮服
      處人員之「擬辦」與「批示」，經核其程式、意旨確為公文書，且證人即苗栗
      榮服處人員崔治中、丙○○、甲○○均到庭結證稱：該會議紀錄確為苗栗榮服
      處之公文書，且內容為正確等語（見本院卷第四十一、九十三至九十五頁），
      而其中證人丙○○更證稱：該會議紀錄內容為其所寫，當時被告丁○○有提到
      願意負擔延後下葬之冰屍費用等語（見本院卷第九十五頁），經核與該治喪會
      議紀錄記錄欄「丙○○」之記載相符，且被告二人亦未舉證證明該治喪會議紀
      錄為虛偽，以實其說，是應認其為真正，從而依其內容，被告丁○○自願承擔
      苗栗榮服處對原告之上開延展公祭期日之冰屍費用債務，並經苗栗榮服處表示
      同意。
（四）證人即苗栗榮服處人員崔治中、丙○○、甲○○均到庭結證稱：上開治喪會議
      有在場，被告丁○○確有表示延展期日之冰屍費用等語（見本院卷第四十四、
      九十三、九十五頁），益徵被告丁○○曾表示自願承擔苗栗榮服處對原告之上
      開延展公祭期日之冰屍費用債務。
（五）另依治喪會議紀錄所示，該治喪會議係自上午十時開始，證人崔治中並結證稱
      ：從早上開到下午三時許等語（見本院卷第四十三頁），故證人杜金藏雖證稱
      ：「九十一年十一月二十六日苗栗縣榮服處孔慶珍治喪委員會，當時我有在現
      場。當時被告二（按：即被告戊○○）沒有表示因為禮俗關係，也沒有當場表
      示孔先生的日期要延後，中間也沒有離席，早上開時我都沒有離席，我於早上
      十一時許離開」等語（見本院卷第四十三頁），並不能據此證明被告丁○○嗣
      後並未為上開債務承擔之意思。
（六）按「第三人與債務人訂立契約承擔其債務者，非經債權人承認，對於債權人不
      生效力」，民法第三百零一條定有明文。則原告提起件訴訟，自係承認被告丁○○之上開債務承擔，揆諸前揭說明，被告丁○○自應負擔該筆債務。惟依上
      開治喪會議紀錄發言內容觀之，被告戊○○並未表示承擔系爭債務，而依「總
      幹事結論」部分所示（見本院卷第十頁），被告戊○○亦未經上開會議紀錄之
      總幹事代表苗栗榮服處同意由被告戊○○承擔系爭債務，且證人丙○○復表示
      無法確定被告戊○○是否確有提到願意負擔上開費用，是應認被告戊○○應無
      承擔該筆債務之意思，從而原告對被告戊○○部分之請求應予駁回。
（七）被告丁○○自承：「其增加之費用，亦不過區區二個月又廿二日（即自原告主
      張之原訂九十一年十一月三十日延展至九十二年二月二十二日」等語（見本院
      卷第二十頁），即自認延展八十三日。又被告丁○○之訴訟代理人戊○○於最
      後言詞辯論期日陳稱：「（法官提示全卷並問：對原告提出之相驗屍體證明書
      、存證信函、治喪會議記錄形式及內容真實性、請求費用明細表及計算方式，
      有何意見？）答：我對於其中治喪委員會的紀錄有意見，是他們偽造的，他們
      沒有發文給我」等語（見本院卷第九十六頁），復對於原告所提出如本院卷第
      七頁所示之明細表及計算方式並無意見，故其費用之計算，自應以該明細表為
      基準。
（八）再者，被告丁○○上開表示承擔之債務，僅其於治喪會議中所稱之「冰屍費」
      部分，經核本院卷之第七頁所示明細表，僅其中第一項之「冰屍櫃租金」、第
      二項「置冰屍櫃場地費」、第三項「電費」、第四項「看守屍費」及第五項「
      停靈清理靈堂及換盥洗用品」等費用，係屬延展公祭期日冰屍之所需，其單價
      分別為每日五百元、三百元、二百元、八百元及二百元，即每日合計需二千元
      ，計算八十三日之費用合計為十六萬六千元，則原告請求被告丁○○給付上開
      費用，在此範圍內為有理由，應予准許，逾此範圍為無理由，應予駁回。
（九）如主文第一項所示者，係適用簡易訴訟程序而為被告丁○○敗訴之判決，爰依
      民事訴訟法第三百八十九條第一項第三款之規定，依職權宣告假執行。
四、本件事證已臻明確，兩造其餘攻擊防禦方法及舉證，經核與判決結果無影響，爰
    不另一一論述，併此敘明。
五、據上論結，本件原告之訴一部有理由、一部無理由，依民事訴訟法第四百三十六
    條第二項、第三百八十五條第一項前段、第七十九條、第三百八十九條第一項第
    三款，判決如主文。
中      華      民      國    九十二    年    十二      月    二十五    日
                                  臺灣苗栗地方法院苗栗簡易庭
                                          法    官 伍偉華
右正本證明與原本無異。
如對本判決上訴，請於本判決送達後二十日向本院提出上訴狀。
                                        法院書記官 鄭永媚
中      華      民      國    九十二    年    十二      月    二十五    日


司法院資訊處製作；財團法人民間司法改革基金會備份。
